【裁判字號】    89,上訴,3171
【裁判日期】    890629
【裁判案由】    山坡地保育利用條例等
【裁判全文】
臺灣高等法院刑事判決                          八十九年度上訴字第三一七一號
    上  訴  人  臺灣板橋地方法院檢察署檢察官
    被      告  乙○○
                丙○○
    右  一  人
    選任辯護人  林憲同
右上訴人因山坡地保育利用條例等案件，不服臺灣板橋地方法院八十八年度訴字第一
九四二號，中華民國八十九年六月二十九日第一審判決（起訴案號：臺灣板橋地方法
院檢察署八十八年度偵字第八００八號）提起上訴，本院判決如左：
    主  文
上訴駁回。
    理  由
一、本件公訴意旨略以︰被告丙○○為烽竣工程有限公司（下稱烽竣公司）實際負責
    人，於民國（下同）八十八年三月二十六日凌晨，為圖施工便利，未經許可，僱
    請有共同犯意之貨車司機即被告乙○○，駕駛ＨＢ─三二二號大貨車，將上開公
司承作公共工程中山高速公路林口交流道拓寬工程所生之鬆散廢土，載運傾倒於
    台北縣林口鄉○○○村○鄰道路旁約十數公尺之公有山坡地上，未構任何檔土措
    施，致生陸路往來之危險，於八十八年三月二十六日凌晨一時許，經警當場查獲
    ，因認被告均涉犯刑法第一百八十五條第一項之公共危險罪嫌，並違反山坡地保
    育利用條例第十條之規定，均應依同法第三十四條第一項之罪論處。
二、訊據被告均堅決否認有何公共危險及違反山坡地保育利用條例之犯行，被告丙○○辯稱其負責經營之烽竣公司因出售級配碎石料予承作中山高速公路林口交流道
    拓寬工程之昆泰營造廠股份有限公司（下稱昆泰公司），須於該工程工地內加工
    製作級配碎石料，惟其於該工地內所覓得，不影響工程車輛、人員進出，可供加
    工之處所即查獲地係低陷之窪地，遇雨積水無法加工，乃向內湖瑞光路建築工地
    購入廢土，僱請被告乙○○載運至查獲地填土整地，以供堆置級配碎石原料及進
    行加工，係合法之施工行為，非擅自傾倒該拓寬工程之廢土，且該查獲地係於本
    案拓寬工程工地範圍內，非公眾往來設備所在，無致生往來危險之情事等語。另
    被告乙○○則辯稱其係自台北市○○○○路附近工地，依工地工頭之指示載運廢
    土至本案拓寬工程之工地，復依在現場之丙○○指示，將泥土傾倒查獲地，所傾
    倒之土並非本案工地所生之廢土，亦不知於查獲地倒土係非法等語。
三、按犯罪事實應依證據認定之，無證據不得推定其犯罪事實，又不能證明被告犯罪
    者，應諭知無罪之判決，刑事訴訟法第一百五十四條、第三百零一條第一項定有
    明文。查：
  （一）被告丙○○雖坦承僱用乙○○載土於上開時地傾倒而為警當場查獲之事實，
        惟均辯稱乙○○所傾倒之廢土，係丙○○購自台北市○○○○路之工地，並
        非本案高速公路拓寬工程所生之廢土等語。查證人即昆泰公司派駐本案拓寬
        工程工地之主任甲○○於本院證稱本案工地及四週之泥土悉屬紅土，被告為
        警查獲翌日其前往查獲地查看時，該處所傾倒之土則為黑土，依其於該工地
        擔任工地主任之專業判斷，該黑土應係由外地運入等語（見本院卷第四一頁
        ），另證人即據報至查獲地查獲本案之警員丁○○亦於本院證稱其甫至查獲
        現場，即見黑色土已傾倒於地上等語，並當庭指認該黑土即偵查卷附現場照
        片上所示之黑土（見本院卷第五六頁），觀諸該現場照片（見偵查卷第一一
    至一三頁）除證人所指被告乙○○傾倒之黑土外，其週遭所見盡皆紅土，是
        證人甲○○所言該工地及週邊地帶之泥土均係紅土一節，應堪採信，被告丙○○僱用乙○○於查獲地傾倒之土既為該處所僅有之黑土，被告所辯乙○○
        傾倒之土，並非本案拓寬工程工地之廢土，而係丙○○購自他處內湖建築工
        地之廢土等情非虛，公訴意旨指被告於查獲地傾倒本案拓寬工程所生之廢土
        云云，容有誤會。
  （二）被告丙○○陳稱其係烽竣公司實際負責人，因烽竣公司出售級配碎石料與昆
        泰公司，其需利用本案工地堆置土石及加工等情，核與證人即昆泰公司工程
        員周紹隆於原審所證昆泰公司因向國道高速公路局承包林口交流道拓寬工程
        ，向烽竣公司購買級配碎石料，被告丙○○均在工地現場加工，烽竣公司交
        貨時，均由丙○○在場接洽等語（見原審卷第三一頁正、背面），及證人甲○○先後於原審及本院所述昆泰公司因承包本案拓寬工程，向烽竣公司訂購
        級配碎石料，峰竣公司為就近提供石料與昆泰公司，需於工地內自覓適當之
        處所堆置土石加工，丙○○是烽竣公司工地負責人，彼等於工地現場均與丙○○接洽等語（見原審卷第四八頁正面、本院卷第四二、四三頁）相符，並
        有八十六年七月二十八日昆泰公司向交通部國道高速公路局承包興建中山高
        速公路林口二交流道新建工程之合約書、八十八年一月十九日昆泰公司與烽
        竣公司間級配碎石料訂購合約書等影本各一紙可按（見原審卷第五一、五二
        頁、偵查卷第三十二至三十五頁）；又被告丙○○指示乙○○傾倒廢土之查
        獲地原確係一凹地，亦據證人甲○○於原審陳明（見原審卷第四八頁正、背
        面），是被告丙○○所辯其於本案工地現場實際負責處理烽竣公司出售級配
        碎石料予昆泰公司事宜，需於工地內加工製作級配碎石料，因於工地內所覓
        得不影響工程車輛、人員進出之處所係低陷之窪地，遇雨積水無法加工，乃
        自他處購入廢土載運至查獲地填土整地，以供堆置級配碎石原料及進行加工
        ，係合法之施工行為等語，即非無據。
  （三）被告丙○○僱用乙○○填土之地點，係於本案高速公路拓寬工程工地範圍內
        ，業據證人甲○○於原審法院至現場勘驗時及調查時陳明，有勘驗筆錄及訊
        問筆錄各一紙可稽（見原審卷第四四頁正、背面、第四八頁背面），雖甲○○嗣於本院初訊時一度改稱被告倒土處所非屬本案拓寬工程工地云云（見本
        院卷第四四、四五頁），惟經本院命至現場查獲本案之警員丁○○依偵查卷
        附之上開現場照片當庭繪圖解說被告實際傾倒廢土之處所後，證人甲○○亦
        再度與負責測量本案拓寬工程工地範圍並安置界椿之昆泰公司測量師戊○○
        一致肯認稱該倒土之處所確於該拓寬工程工地範圍內等語，甲○○並供承其
        前指查獲地非位於本案工地內一節，純係誤認所致等語（見本院卷第五七、
        五八、五九頁），至證人周紹隆於警訊及原審固指本案被告倒土之查獲地係
        位於拓寬工程工地旁，並非於工地內云云（見偵查卷第九頁正面、原審卷第
        三二頁正面），核與證人戊○○、甲○○一致之證言均不相符，惟本案工程
        周紹隆僅負責路工部分，業據其自承（見原審卷第三０頁背面），其就工地
        範圍之了解自不如實地測量並安置界椿之證人戊○○及綜理全部工地事務之
        工地主任甲○○，是周紹隆此部分之證言，顯不足採，被告辯稱其倒土之處
        所係於本案拓寬工程工地內，殊堪憑信。被告丙○○既因於本案工地現場實
        際負責處理烽竣公司出售昆泰公司級配碎石料事宜，為供堆置級配碎石原料
        及進行加工之需，自他處購入廢土僱用被告乙○○載運至查獲地填土整地，
        而從事合法之施工行為，且填土整地之處所，復係於本案拓寬工程之土地內
        ，核與山坡地保育利用條例第三十四條第一項之罪，係以在公有或他人山坡
        地內，「非法擅自」墾殖、占用或從事開發、經營、使用之構成要件顯不相
        符，自難遽以該罪相繩。
  （四）按刑法第一百八十五條第一項之罪，係以損壞或壅塞陸路、水路、橋樑或其
        他公眾往來之設備或以他法致生往來之危險為構成要件。本案被告填土地點
        原係一凹地，並非道路等供公眾往來之設備，業據證人甲○○於原審陳明（
        原審卷第四八頁背面），再觀諸偵查卷附之八十八年三月二十五日於本案工
        地現場拍攝之九張照片（見偵查卷第十一頁至第十三頁），該傾倒黑土之處
        確係一低陷之凹地，並非係陸路或其他公眾往來之設備，核與證人甲○○所
        言相符；又該照片拍攝當時，該凹地附近雖有一柏油路，惟該路即係本案拓
        寬高速公路工程預定興建之新道路之一部分，該柏油路右側，另有一半道路
        路面尚未完成等情，亦據證人甲○○於本院證述無訛（見本院卷第四五、五
        九頁），是本案案發當時被告填土之凹地附近僅有之已完工之柏油路係本案
        拓寬工程之一部分，本案工程並未完全完工，該柏油路面尚未開放供作往來
        之道路設備，檢察官上訴意旨未詳予究明，徒據上開照片逕謂被告堆置砂石
        處距高速公路動線極近，卻無適當之措施防止土石流入公路主線，不論被告
        堆放之處所是否於施工區內，所堆放之物是否為廢土，均有造成車輛往來之
        危險云云，殊無足取。是被告於查獲地填土，本無擁塞陸路等公眾往來設備
        致生往來危險之問題，自亦不得課以公共危險罪責。
    綜上所述，烽竣公司販售級配碎石料與昆泰公司供其從事高速公路之拓寬工程，
    被告丙○○基於烽竣公司實際負責人之職責，在本案工地現場實際負責處理級配
    碎石料之加工事宜，為供堆置級配碎石原料及進行加工之需，自他處購入廢土僱
    用被告乙○○載運至查獲地填土整地，係合法之施工行為，填土整地之處所，並
    係於本案拓寬工程之土地內，非供公眾往來之陸路等設備，尚難令負違反山坡地
    保育利用條例及公共危險罪責。此外，本院復查無其他任何積極確切之證據足資
    證明被告有何擅自墾殖、占用山坡地及公共危險犯行，其犯罪即屬不能證明，原
    審尚綜合全案辯論意旨，依調查證據所得，據而為被告無罪之諭知，並無不合。
    檢察官上訴意旨指摘原判決不當，為無理由，應予駁回。
據上論斷，應依刑事訴訟法第三百六十八條，判決如主文。
本案經檢察官張秋雲到庭執行職務。
中    華    民    國    八十九    年       十       月      二十四      日
                            臺灣高等法院刑事第十六庭
                                審判長法  官  許  增  男
                                      法  官  黃  鴻  昌
                                      法  官  蔡  彩  貞
右正本證明與原本無異。
檢察官如不服本判決應於收受送達後十日內向本院提出上訴書狀，其未敘述上訴之理
由者並得於提起上訴後十日內向本院補提理由書（均須按他造當事人之人數附繕本）
。
                                      書記官  張  淑  芬
中    華    民    國    八十九    年      十        月      二十七      日


司法院資訊處製作；財團法人民間司法改革基金會備份。
